【裁判字號】    94,勞再易,13
【裁判日期】    950227
【裁判案由】    職業災害補償等
【裁判全文】
臺灣高等法院民事判決                94年度勞再易字第13號
再審  原告  甲○○
訴訟代理人  張清浩  律師
再審  被告  榮電股份有限公司
法定代理人  乙○○
訴訟代理人  王怡惠  律師
上列當事人間職業災害補償等事件，再審原告對於中華民國94年
6月15日本院93年度重勞上字第16號確定判決，提起再審之訴，
本院判決如下：
    主      文
再審之訴駁回。
再審訴訟費用由再審原告負擔。
    事實及理由
一、按提起民事再審之訴，應於30日之不變期間內為之，又該期
    間自判決確定時起算，判決於送達前確定者，自送達時起算
    ，民事訴訟法第500條第1項、第 2項定有明文。查本院民國
    （下同）94年 6月15日93年度重勞上字第16號判決關於駁回
    再審原告附帶上訴部分，因訴訟標的價額未逾新台幣（下同
    ）150萬元 ，不得上訴第三審而告確定（下稱原確定判決）
    ，經再審原告於94年 6月27日收受判決之送達，有送達證書
    附卷可稽（原確定判決卷第99頁），並經本院調取該事件全
    卷審閱無訛，再審原告於94年 7月27日對原確定判決提起本
    件再審之訴，扣除在途期間 3日，核與上開規定相符，合先
    敘明。
二、本件再審原告主張略以：
  (一)勞動基準法第61條第 2項規定：「受領補償之權利，不因勞
    工之離職而受影響，且不得讓與、抵銷、扣押或擔保。」，
    行政院勞工委員會80年3月8日80台勞動三字第 06179號函解
    釋謂：「勞工離職後，如因同一事故病發確有醫療需要時，
    如能證明該事由係於勞動契約有效期間內發生之延續，雇主
    仍應依勞動基準法規定予以醫療補償。」，故縱使勞工已離
    職，只要係於勞動契約存續期間發生之同一職業災害事故，
    符合勞動基準法第59條各款規定者，雇主仍應負補償之責任
    。原確定判決認勞動基準法第59條第 1款規定（按應係第59
    條第 2款），勞工在醫療中，不能工作時，雇主應按其原領
    薪工資數額予以補償，係限於勞工離職前，勞工離職後雇主
    當然無庸繼續補償，僅其離職前應受補償之權利，不因勞工
    離職而受影響而已，此觀勞動基準法第59條第 1款、第61條
    之法文即明，而再審原告已於92年11月 5日終止勞動契約，
    自該日起再審被告即無付與原領工資之義務，再審原告請求
    再審被告給付自92年12月起至93年 4月止之工資，即屬無據
    云云，與勞動基準法第61條第 2項規定有違，適用法規顯有
    錯誤，自得依民事訴訟法第496條第1項第 1款規定提起本件
    再審之訴。
  (二)爰聲明：(1)台灣台北地方法院92年度勞訴字第 137號及本院
    93年度重勞上字第16號確定判決，關於駁回再審原告後開第
    2、3項之訴暨命負擔該部分訴訟費用及駁回該部分之附帶上
    訴之裁判，均廢棄。(2)前開廢棄部分，再審被告應給付再審
    原告71,913元，及自92年12月6日起至清償日止，按年息5%
    計算之利息。(3)前開廢棄部分，再審被告應自92年12月起至
    93年4月止，按月於次月5日給付再審原告91,803元及自各該
    應給付日之翌日起至清償日止，按年息5%計算之利息。
三、再審被告則以：再審原告指摘原確定判決適用勞動基準法第
    61條第 2項規定，違反行政院勞工委員會80年3月8日台勞動
    三字第 06179號函釋，然該函釋並非法律規定、司法院現尚
    有效及大法官會議之解釋、最高法院現尚有效之判例；且原
    確定判決適用勞動基準法第61條第 2項規定，並無顯然不合
    於非法律規定、司法院現尚有效及大法官會議之解釋、最高
    法院現尚有效之判例，故再審原告就原確定判決提起再審之
    訴，顯無再審理由等語，資為抗辯。
四、按適用法規顯有錯誤者，得以再審之訴對於確定終局判決聲
    明不服，民事訴訟法第496條第1項第 1款定有明文。所謂適
    用法規顯有錯誤，係指確定判決所適用之法規顯然不合於法
    律規定，或與司法院現尚有效及大法官會議之解釋，或本院
    尚有效之判例顯然違反者而言，故所謂適用法規顯有錯誤者
    ，不包括漏未斟酌證據及認定事實錯誤之情形在內（最高法
    院60年台再字第 170號、63年台上字第88號判例意旨參照）
    。倘法律規定未臻明確，又乏有效之解釋及判例可據，法院
    就該法律規定事項所表示之法律上之意見，無適用法規顯有
    錯誤之可言。復按再審之訴顯無再審理由者，得不經言詞辯
    論，以判決駁回之，民事訴訟法第502條第2項亦定有明文。
    而所謂再審之訴顯無再審理由，係指依再審原告所主張之再
    審理由，不經調查即可認定，在法律上顯無理由而不能獲得
    勝訴之判決者而言。若就再審原告所主張之事實，依其所表
    明證據，能否為有利之證明，仍須經調查者，即非所謂顯無
    再審理由（最高法院88年台上字第634號判決意旨參照）。
五、經查，再審原告主張原確定判決認勞動基準法第59條第 2款
    規定，勞工在醫療中，不能工作時，雇主應按其原領薪工資
    數額予以補償，係限於勞工離職前，勞工離職後雇主當然無
    庸繼續補償，僅其離職前應受補償之權利，不因勞工離職而
    受影響而已，而再審原告已於92年11月 5日終止勞動契約，
    自該日起再審被告即無付與原領工資之義務，與勞動基準法
    第61條第 2項規定有違，適用法規顯有錯誤等語。惟查：按
    勞動基準法第59條規定，勞工因遭遇職業災害而致死亡、殘
    廢、傷害或疾病時，雇主應依同條各款規定予以補償；同法
    第61條第 2項規定：「受領補償之權利，不因勞工之離職而
    受影響，且不得讓與、抵銷、扣押或擔保。」，勞工於離職
    前應受領補償之權利，不因勞工離職而受影響，固無疑問，
    但勞工離職後雇主是否仍應繼續補償，法無明文。原確定判
    決審酌勞動基準法第59條及61條第2項規定後，認為勞工離
    職後雇主即無庸再為繼續補償，乃其所表示之法律上意見，
    依據上開說明，無適用法規顯有錯誤之可言。是再審原告主
    張原確定判決適用法規顯有錯誤，而依民事訴訟法第496條
    第1項第1款規定提起本件再審之訴，顯無再審理由，依民事
    訴訟法第502條第2項規定，爰不經言詞辯論，以判決駁回之
    。
六、據上論結，本件再審之訴為無理由，爰判決如主文。
中    華    民    國    95    年    2     月    27    日
                  勞工法庭審判長法  官  黃騰耀
                                法  官  許文章
                                法  官  黃國永
正本係照原本作成。
不得上訴。
中    華    民    國    95    年    2     月    27    日
                                書記官  葉國乾


司法院資訊處製作；財團法人民間司法改革基金會備份。
